【裁判字號】    95,台抗,582
【裁判日期】    950921
【裁判案由】    假扣押
【裁判全文】
最高法院民事裁定              九十五年度台抗字第五八二號
再 抗告 人  甲○○
訴訟代理人  黃晶雯律師
上列再抗告人因與相對人乙○○等間聲請假扣押事件，對於中華
民國九十五年二月二十七日台灣高等法院裁定（九十四年度抗字
第二六八七號），提起再抗告，本院裁定如下：
    主  文
原裁定關於命再抗告人得對相對人乙○○、丙○○、丁○○、戊
○○、己○○○供擔保後，實施假扣押部分廢棄，應由台灣高等
法院更為裁定
    理  由
原法院依再抗告人所為之抗告，雖准許其就相對人等財產於新台
幣（下同）四百萬元內實施假扣押。惟以再抗告人經查並非確無
資力之人，不符合法律扶助之要件，尚不得以財團法人法律扶助
基金會（下稱基金會）所出具之保證書作為假扣押之擔保，再抗
告人仍應以新台幣（下同）一百三十四萬元供擔保後始得對債務
人財產實施假扣押，再抗告人聲請以基金會所出具之保證書為假
扣押之擔保金，自屬無據云云。就此部分駁回再抗告之聲請。惟
查訴訟當事人所稱無資力者，係指符合社會救助法之低收入戶或
其每月可處分之收入及可處分之資金低於一定標準者，前項所稱
一定標準之認定辦法，由基金會定之，法律扶助法第三條定有明
文。是以訴訟當事人是否符合法律扶助之要件，已委由基金會依
所定之標準認定之，普通法院已無再予認定之必要。本件再抗告
人與相對人間聲請假扣押案件，已據其聲請基金會台北分會，認
定係符合法律扶助之要件為應予扶助之案件，其顯有勝訴之望並
有聲請實施保全程序之必要，有該分會扶助律師接案通知書及審
查表等可稽。依法律扶助法第六十五條規定：分會認為法律扶助
事件顯有勝訴之望，並有聲請實施保全程序之必要者，受扶助人
應向法院繳納之假扣押、假處分擔保金，其全部或一部，得由分
會出具之保證書代之。上開法律扶助法已自民國九十三年六月二
十日起施行。從而再抗告人就系爭假扣押案件聲請以基金會台北
分會所出具之保證書代替所應提供之擔保金是否不應准許，即非
無斟酌餘地。原法院竟以前揭情詞，遽以裁定駁回再抗告人此部
分之聲請，仍命再抗告人應全部繳納一百三十四萬元之擔保金，
尚嫌速斷。再抗告意旨，就此部分指摘原裁定不當，求予廢棄，
非無理由。
據上論結，本件再抗告為有理由。依民事訴訟法第四百九十五條
之一第二項、第四百七十七條第一項、第四百七十八條第二項，
裁定如主文。
中    華    民    國  九十五  年    九    月  二十一  日
                      最高法院民事第六庭
                          審判長法官  許  朝  雄
                                法官  謝  正  勝
                                法官  鄭  玉  山
                                法官  吳  麗  女
                                法官  袁  靜  文
      本件正本證明與原本無異
                                      書  記  官
中    華    民    國  九十五  年    十    月    二    日
                                                 Ｒ


司法院資訊處製作；財團法人民間司法改革基金會備份。
